臺灣高雄地方法院民事判決　　　　　　　 99年度訴字第245號
原　　　告　蘇薛瑞香
訴訟代理人　林維毅律師
被　　　告　李吉川
上列當事人間確認管線安置權事件，本院民國100 年10月20日言
詞辯論終結，判決如下：
    主      文
原告之訴駁回。
訴訟費用由原告負擔。
    事實及理由
一、原告起訴主張：伊向財政部國有財產局（下稱「國有財產局
    」）承租坐落高雄縣大樹鄉○○段943-31地號土地（下稱「
    系爭943-31地號土地」），平常均係由被告向國有財產局所
    承租之同段943-45地號土地（下稱「系爭943-45地號土地」
    ）上所設既成道路（下稱「系爭道路」）對外通行。嗣因伊
    為設置馬達用以抽水灌溉，曾向臺灣電力股份有限公司（下
    稱「臺電公司」）申設農業用電，臺電公司欲沿系爭道路架
    設電桿及電線，竟遭被告反對，為此，爰依民法第786 條規
    定提起本件訴訟等語。並聲明：(一)確認原告承租之系爭943-
    31地號土地，對被告承租之系爭943-45地號土地，如高雄市
    鳳山地政事務所98年11月19日鳳測法字第840 號土地複丈成
    果圖（下稱「複丈成果圖」）所示部分，有電力管線安設權
    存在。(二)被告應容忍原告於前項管線所為安設及維護等行為
    ，不得為任何妨阻之行為。
二、被告則以：原告所承之土地，並不得申請用電，且原告所提
    方案，妨害伊所種植之樹木生長，對伊損害過大等語為辯。
    並聲明：駁回原告之訴。
三、兩造不爭執事項：
  (一)系爭943-31地號土地及系爭943-45號土地，係相鄰之土地，
    並分別由原告與被告向國有財產局所承租。
  (二)原告除系爭943-31地號土地外，尚使用同段943-30、943-44
    、943-48及943-49地號土地，並有繳納土地使用補償金予國
    有財產局。
四、經查：
  (一)本件原告主張其向國有財產局承租系爭943-31地號土地，被
    告則向財政部國有財產局承租系爭943-45地號土地等節，為
    兩造所不爭執，並有國有林地租賃契約書在卷可稽，均堪信
    為真實。
  (二)原告雖主張其欲申請農業用電，而於本件訴請確認對被告承
    租之系爭943-45地號土地，如附件複丈成果圖所示部分，有
    電力管線安設權存在，被告並應容忍原告於前項管線所為安
    設及維護，惟依附件複丈成果圖所示，原告主張管線設置路
    線，係由被告所承租之系爭943-45地號土地通往943-48地號
    土地，而非通往原告所承租並於本件主張之系爭943-31地號
    土地，則原告自無從於本件訴訟，訴請確認其承租之系爭94
    3-31地號土地，對被告承租之系爭943-45地號土地如附件複
    丈成果圖所示部分，有電力管線安設權存在。至同段943-48
    地號土地，雖現為原告所使用，並有繳納土地使用補償金予
    國有財產局，惟原告究非該土地之合法承租人，其既非943-
    48地號之合法承租人，自無從援引民法第786 條、800-1 條
    相鄰關係之規定，主張其對被告所承租之系爭943-45地號土
    地之如附件複丈成果圖所示，有管電力管線安設權。況原告
    所承租之系爭943-31地號土地，依其與國有財產局所簽訂之
    租賃契約書所載，並無得施作電業設施之約定，迄本件言詞
    辯論終結期日，國有財產局亦未同意原告以設置灌溉設施為
    由，施作電業設施，該局100 年4 月14日及同年9 月7 日函
    文在卷可稽（卷167 頁頁、210 頁）。從而，本件原告依民
    法第786 條規定，訴請確認原告承租之系爭943-31地號土地
    ，對被告承租之系爭943-45地號土地，如附件土地複丈成果
    圖所示部分，有電力管線安設權存在，被告並應容忍原告於
    前項管線所為安設及維護等行為，不得為任何妨阻之行為，
    為無理由，應予駁回。
據上論結，本件原告之訴為無理由，依民事訴訟法第78條，判決
如主文。
中    華    民    國   100    年    10    月    31    日
                  民事第三庭  法  官  劉傑民
以上正本係照原本作成。
如對本判決上訴，須於判決送達後20日內向本院提出上訴狀。如
委任律師提起上訴者，應一併繳納上訴審裁判費。
中    華    民    國   100    年    10    月    31    日
                              書記官  林宜璋